【裁判字號】    98,簡上,1073
【裁判日期】    990316
【裁判案由】    詐欺
【裁判全文】
臺灣板橋地方法院刑事判決            98年度簡上字第1073號
上  訴  人
即  被  告  甲○○
選任辯護人  辛○○律師
上列上訴人即被告因詐欺案件，不服本院於中華民國98年7 月29
日以98年度簡字第4543號所為之第一審判決（聲請簡易判決處刑
案號：臺灣板橋地方法院檢察署98年度偵字第12446 號，移送併
辦案號：臺灣板橋地方法院檢察署98年度偵字第14718 號、臺灣
桃園地方法院檢察署98年度偵字第9865號），提起上訴，並經檢
察官移送併辦（臺灣板橋地方法院檢察署98年度偵字第21621 號
、第26343 號、第31215 號），本院管轄之第二審合議庭判決如
下：
    主  文
原判決撤銷。
甲○○幫助意圖為自己不法之所有，以詐術使人將本人之物交付
，處有期徒刑肆月，如易科罰金，以新臺幣壹仟元折算壹日。
    事  實
一、甲○○已預見將自己之金融機構帳戶存摺、提款卡及密碼提
    供給不相識之人使用，足以幫助他人提領詐欺之犯罪所得，
    竟仍不違背其本意，基於幫助詐欺之不確定故意，於民國九
    十八年三月二日起至同年月六日止期間之某日，在不詳處所
    ，將如附表一所示三個帳戶（以下簡稱日盛銀行帳戶、合作
    金庫帳戶及中國信託帳戶）之存摺、提款卡及密碼，提供予
    真實姓名年籍不詳之成年人。嗣該不詳人士所屬之詐欺集團
    成員即意圖為自己不法之所有，於附表二各編號所示時間，
    以如附表二各編號所示方法，向附表二各編號所示之丙○○
    、庚○○、鄭巽之、丁○○、己○○、壬○○、戊○○等人
    施用詐術，致其等分別陷於錯誤，而匯款至甲○○所提供之
    前揭帳戶內，款項旋即遭人提領一空（各被害人遭詐騙之時
    間、方式、匯款時間、地點、金額及匯入帳戶等項，均詳如
    附表二各編號所示）。嗣丙○○等人發覺受騙，經報警處理
    ，始循線查悉上情。
二、案經臺北縣政府警察局三重分局、海山分局、永和分局分別
    移送臺灣板橋地方法院檢察署檢察官偵查後聲請以簡易判決
    處刑暨移送併辦，及由桃園縣政府警察局大園分局移送臺灣
    桃園地方法院檢察署檢察官偵查後移送併辦。
    理  由
甲、證據能力方面：
一、按被告以外之人於審判外之言詞或書面陳述，除法律有規定
    者外，不得作為證據，刑事訴訟法第一百五十九條第一項固
    有明定。惟被告以外之人於審判外之陳述，雖不符同法第一
    百五十九條之一至之四規定，但經當事人於審判程序同意作
    為證據，法院審酌該言詞陳述或書面作成時之情況，認為適
    當者，亦得為證據，且當事人、辯護人於法院調查證據時，
    知有第一百五十九條第一項不得為證據之情形，而未於言詞
    辯論終結前聲明異議者，視為有前項之同意，此亦據刑事訴
    訟法第一百五十九條之五規定甚明。
二、本案判決所引用之被告以外之人於審判外之陳述，被告甲○○及其辯護人於本院九十八年十二月二十四日準備程序進行
    中，已陳稱：對證據能力沒有意見，同意引為審判期日調查
    之證據等語明確，迄本院言詞辯論終結前，復未對該等證據
    之證據能力聲明異議，本院審酌該等證據之取得，並無違法
    不當或證明力明顯過低之瑕疵，亦認以之作為證據，要屬適
    當。是以依刑事訴訟法第一百五十九條之五之規定，本案判
    決所引用之被告以外之人於審判外之陳述，均有證據能力。
乙、實體方面：
一、訊據被告坦承：附表一所示三個帳戶均係其親自申請開立，
    嗣有如附表二各編號所示之丙○○等被害人遭不詳人士詐騙
    ，分別匯款如附表二各編號所示金額前揭三個帳戶內，且款
    項旋遭人提領一空等情不諱，惟矢口否認有何幫助詐欺之犯
    行，辯稱：系爭三個帳戶之存摺、提款卡均係遭竊，並非伊
    提供他人使用云云。經查：
  (一)本案如附表一所示三個金融帳戶均係被告申請開立，嗣有丙○○、庚○○、鄭巽之、丁○○、己○○、許惠琪、戊○○
    等被害人分別遭不詳人士施以如附表二各編號所示之詐術，
    因此均陷於錯誤，分別匯款如附表二各編號所示款項至被告
    之金融帳戶，款項旋遭人提領一空之事實，業據被告自承在
    卷，復經證人即被害人丙○○、庚○○、鄭巽之、丁○○、
    己○○、許惠琪、戊○○等人分別於警詢中指述明確，並有
    如附表一所示三個帳戶之開戶基本資料、歷史交易明細各一
    份、永豐銀行櫃員機交易明細一紙、雅虎網頁列印資料一件
    、華南銀行自動櫃員機交易明細單一紙、郵局自動櫃員機收
    據一張、露天拍賣網頁列印資料一份、中國信託帳戶存摺影
    本一件、兆豐國際商業銀行自動櫃員機交易明細一紙、中國
    信託自動櫃員機交易明細三張及網路拍賣列印資料一件在卷
    可稽（見臺灣板橋地方法院檢察署九十八年度偵字第一二四
    四六號偵查卷第十三頁、第十九頁至第三十頁，臺灣板橋地
    方法院檢察署九十八年度偵字第一四七一八號偵查卷第八頁
    至第十一頁、第二十四頁、第三十頁至第三十七頁，臺灣桃
    園地方法院檢察署九十八年度偵字第九八六五號偵查卷第十
    八頁、第十九頁，臺灣板橋地方法院檢察署九十八年度偵字
    第二六三四三號偵查卷第四十八頁，臺灣板橋地方法院檢察
    署九十八年度偵字第一八四三三號偵查卷第十三頁、第十七
    頁至第十九頁，九十八年度偵字第三一二一五號偵查卷第十
    四頁至第十六頁），堪予認定。
  (二)被告雖辯稱：如附表一所示三個金融帳戶之存摺、提款卡均
    係遭人竊取，不知為何會遭詐欺集團使用云云。惟按金融存
    款帳戶事關個人財產權益，不論是存摺、印鑑或提款卡，其
    專屬性質均高，若落入不明人士手中，除存款有遭盜領之風
    險外，亦極可能被利用為取贓之犯罪工具，一般人均有應妥
    善保管，防止他人任意取用之認識，倘有遺失或遭竊情事，
    亦均知悉應立即妥適處理，儘速前往金融機構或警察機關辦
    理掛失止付或報案之手續，以維自身信用與權益，一般金融
    機構亦多設有二十四小時服務專線，提供民眾隨時通知金融
    機構即刻處理提款卡遺失、遭竊事宜，以免遭有心人士冒用
    、冒領而致存戶蒙受不必要之損失，此為政府及報章雜誌、
    廣電媒體廣為宣導之訊息，亦為社會一般大眾使用金融帳戶
    所不得諉為不知之基本常識，然苟被告之存摺、提款卡確係
    遺失，被告發覺後，竟未即刻處理，反容任前述風險繼續存
    在，此與一般常情不符，實已難信其所辯為真。
  (三)再查，被告於九十八年三月九日第一次接受警方詢問時，乃
    供陳：伊係在九十八年三月三日上午發現帳戶存摺、提款卡
    不見云云（見臺灣板橋地方法院檢察署九十八年度偵字第三
    一二一五號偵查卷第五頁），惟嗣於九十八年四月十五日、
    同年月二十九日及五月三十一日警詢及九十八年十月十四日
    檢察官訊問時，則改稱：九十八年三月七日某時，伊始發現
    放置在機車置物箱裡之帳戶存摺、提款卡遭竊云云（見臺灣
    桃園地方法院檢察署九十八年度偵字第九八六五號偵查卷第
    五頁，臺灣板橋地方法院檢察署九十八年度偵字第二六三四
    三號偵查卷第十二頁、第二百八十頁），足見被告之供述前
    後反覆，難以遽信。又被告如係應徵工作，本即無同時攜帶
    多個帳戶存摺、提款卡之必要，縱使其係同時辦理補登存摺
    資料及申請補發提款卡、密碼等手續，返家後亦必會確認攜
    出之各項帳戶資料以俾妥善保管，況牛皮紙袋內之物品是否
    滑落，因重量明顯不同，又常伴隨聲響，一般人均能即刻發
    現，絕無可能渾然不覺，然被告竟辯稱：九十八年三月二日
    伊應徵工作回家後，隨手拿起裝有帳戶存摺、提款卡之牛皮
    紙袋上樓，但沒有注意到本案三個帳戶之存摺、提款卡均滑
    落至機車置物箱內，又因生病致未能及時察覺該些物品掉落
    ，迄九十八年三月七日始發現機車置物箱遭人撬開破壞，三
    個帳戶之存摺、提款卡不知去向，但伊以為銀行週六、週日
    不上班，不能辦理掛失手續，亦不知銀行設有二十四小時掛
    失專線云云，明顯悖於常情事理，實屬被告臨訟卸責之虛詞
    ，無足憑信。
  (四)況按一般金融卡之密碼係由六至十二個數字排列組成，甚難
    憑空猜測，此為本院歷來職務上所知悉之事項，如非被告有
    意告知，他人實無從知悉被告所設定之密碼。被告於偵查中
    亦自承：「因為我有五家銀行提款卡，為了方便所以將密碼
    都設為一樣。」等情（見臺灣桃園地方法院檢察署九十八年
    度偵字第九八六五號偵查卷第五頁），復於本院審理時供陳
    ：「（日盛銀行、合作金庫的提款卡密碼為何？）0000
    000，…。」等語在卷，顯然被告對於自己設定之密碼印
    象深刻，迄案發一年以後本院開庭審理時仍能明確記憶，自
    無擔心忘記密碼而將之寫下之必要，是以如非被告主動告知
    ，他人實無從知悉被告所設定之密碼，對照附表編號二所示
    丙○○等被害人遭詐騙而匯入被告金融帳戶內之款項，均旋
    遭不詳人士提領一空之情節以觀，足認如附表一所示之三個
    金融帳戶存摺、提款卡及密碼並非遺失或遭竊，而係被告自
    行提供予他人無訛。
  (五)又本案詐欺集團既利用被告所有、如附表一所示之三個金融
    帳戶作為詐騙工具，且確有如附表二所示丙○○等被害人受
    騙匯款之事實，業如前述，衡情詐騙集團決不致於選擇一個
    隨時可能遭人掛失之帳戶作為其等詐騙工具，否則該詐欺集
    團大費周章實施詐術，並使被害人陷於錯誤而匯款後，竟因
    存戶掛失帳戶導致無法順利取得詐騙款項，豈不白費氣力？
    故詐欺集團斷無將其等能否順利提領犯罪所得之關鍵，置於
    如此不確定境地之可能。本院雖查無進一步證據足認被告有
    參與詐欺集團詐領他人財物之構成要件行為，惟依據前揭事
    證，實已足認如附表一所示三個帳戶之存摺、提款卡並非遭
    竊，而係被告提供詐欺集團使用無疑。又被告既供述：九十
    八年三月二日上午伊仍持有附表一所示之三個帳戶存摺、提
    款卡等情，且嗣於九十八年三月六日下午六時起即有己○○
    等人陸續受騙匯款，則被告將附表編號一所示三個帳戶之存
    摺、提款卡及密碼提供予詐欺集團之時間，應係在九十八年
    三月二日起至同年月六日止期間之某日，亦堪予認定。
  (六)按金融帳戶為個人理財工具，而申請開設金融帳戶並無任何
    特殊限制，一般民眾皆可申請，且開戶門檻不高，一人復得
    在不同金融機構申請數個存款帳戶使用，此乃眾所週知之事
    實。次按向金融機構開設帳戶、請領存摺及金融卡使用一事
    ，乃針對個人身分之社會信用而予資金流通，具有強烈屬人
    性；故依一般人之社會生活經驗，實無收集（包含購買、承
    租或借用等）他人帳戶使用之必要。如陌生人不以自己名義
    申請開戶，反向他人收集銀行帳戶供己使用，該他人對於收
    集帳戶者是否合法使用乙節，應有合理懷疑甚明。被告係具
    備通常事理能力之一般人，其於提供附表一所示帳戶之存摺
    、提款卡及密碼予不詳人士使用時，應已足預見對方可能作
    為詐騙他人財物之工具使用，惟被告仍將之交付，顯然縱使
    該帳戶遭詐欺集團作為提領詐欺犯罪所得用途，仍不違其本
    意，被告主觀上有幫助詐欺取財之不確定故意，亦彰甚明。
  (七)綜上所述，本案事證明確，被告犯行堪予認定。
  (八)附表一所示三個銀行帳戶之交易往來明細資料均已附卷供存
    ，辯護人再為被告聲請調取日盛銀行帳戶、合作金庫帳戶之
    提領分行櫃員機資料，核無必要。又被告雖於九十八年三月
    九日前往日盛銀行三重分行辦理掛失止付手續，惟此並不影
    響其確於九十八年三月二日起至同年月六日止期間某日交付
    帳戶資料供他人使用之認定，且被告因辦理掛失止付致遭員
    警查獲之經過，業經證人即日盛銀行三重分行行員陳雅珍於
    警詢中供述明確，辯護人另行聲請傳喚證人即同行行員李思
    潔，欲以證明被告辦理掛失止付之經過云云，亦無必要。末
    查附表一所示三個帳戶之存摺、提款卡絕非遭竊，而係被告
    自行交付予不詳人士使用乙節，業經本院審認明確，聲請人
    聲請勘驗被告騎乘之ＰＯＯ－６１６號機車置物箱，欲以證
    明該車有遭人撬開破壞之跡證，核與本案犯罪事實無涉，無
    再予調查之必要，均附此敘明。
二、核被告所為，係犯刑法第三十條第一項、第三百三十九條第
    一項之幫助詐欺取財罪。被告以提供帳戶之單一行為，幫助
    詐欺集團向如附表編號二所載之丙○○等七名被害人詐騙財
    物，同時觸犯七個幫助詐欺取財罪，為同種想像競合犯，應
    依刑法第五十五條規定，從幫助詐欺取財罪一罪處斷。再者
    ，被告係基於幫助之犯意，提供帳戶之存摺、提款卡及密碼
    予不詳人士所屬詐欺集團，為該詐欺集團之詐騙財物犯行提
    供助力，並非直接參與詐欺取財之構成要件行為，係幫助犯
    ，爰依刑法第三十條第二項之規定減輕其刑。被告幫助詐欺
    集團成員詐騙丙○○、鄭巽之、丁○○、己○○、壬○○、
    戊○○財物之犯行，雖未據檢察官聲請以簡易判決處刑，然
    此部分與聲請簡易處刑之附表二編號二所示幫助詐取庚○○
    財物部分，有想像競合犯之裁判上一罪關係，為聲請簡易判
    決處刑效力所及，並分別經檢察官於原審及本院審理時移送
    併辦，本院自均得併予審究。
三、原審依卷內現存卷證，認被告犯行明確而依法論科，固非無
    見，惟未及審酌附表二編號五至七所示之犯罪事實，稍有未
    恰。是以被告空言辯稱：本案帳戶之存摺、提款卡係遭竊，
    並非伊提供予他人，不構成幫助詐欺罪云云，雖無可採，然
    原審判決既有上述可議之處，即屬不能維持，應由本院管轄
    之第二審合議庭予以撤銷改判。爰審酌被告所為擾亂金融交
    易往來秩序，助長詐騙財產犯罪之風氣，增加被害人尋求救
    濟之困難，惟其素行良好，暨其犯罪之動機、目的、被害人
    遭詐騙之金額，兼以否認犯罪之犯罪後態度等一切情狀，量
    處如主文第二項所示之刑，並諭知易科罰金之折算標準。被
    告提供予不詳人士使用之附表一所示帳戶存摺、提款卡均未
    扣案，無證據證明尚屬存在，且該等帳戶經被害人報案後，
    均已列為警示帳戶，無再遭不法利用之虞，上開物品又非違
    禁物，爰不併予宣告沒收，附此指明。
據上論斷，應依刑事訴訟法第四百五十五條之一第一項、第三項
、第三百六十九條第一項前段、第三百六十四條、第二百九十九
條第一項前段，刑法第三十條、第三百三十九條第一項、第五十
五條、第四十一條第一項前段，刑法施行法第一條之一，判決如
主文。
本案由檢察官乙○○聲請以簡易判決處刑，經檢察官賴建如到庭
執行職務。
中    華    民    國    99    年    3     月    16    日
                  刑事第四庭  審判長法  官  樊季康
                                    法  官  徐子涵
                                    法  官  劉元斐
上列正本證明與原本無異。
不得上訴。
                                    書記官  高建華
中    華    民    國    99    年    3     月    23    日
附錄本案論罪科刑法條全文：
刑法第三百三十九條
意圖為自己或第三人不法之所有，以詐術使人將本人或第三人之
物交付者，處五年以下有期徒刑、拘役或科或併科一千元以下罰
金。
以前項方法得財產上不法之利益或使第三人得之者，亦同。
前二項之未遂犯罰之。
附表一
┌──┬───┬────────────┬────────┬────────────┐
│編號│戶  名│   開立金融機構         │      帳號      │附註（本案簡稱）        │
├──┼───┼────────────┼────────┼────────────┤
│一  │甲○○│日盛國際商業銀行三重分行│00000000000000號│日盛銀行帳戶            │
├──┼───┼────────────┼────────┼────────────┤
│二  │甲○○│合作金庫商業銀行三重分行│0000000000000 號│合作金庫帳戶            │
├──┼───┼────────────┼────────┼────────────┤
│三  │甲○○│中國信託商業銀行三重分行│000000000000號  │中國信託帳戶            │
└──┴───┴────────────┴────────┴────────────┘
附表二
┌──┬───┬──────────┬────┬──────┬────┬──────┐
│編號│被害人│遭詐騙之時間、方式  │匯款時間│匯款地點    │匯款金額│匯入帳戶    │
├──┼───┼──────────┼────┼──────┼────┼──────┤
│一  │丙○○│於98年3 月6 日某時，│98年3 月│桃園縣中壢市│27000元 │日盛銀行帳戶│
│    │      │遭不詳人士在拍賣網站│7 日某時│中山東路上之│        │            │
│    │      │佯以：同意出售皮包云│        │自動櫃員機  │        │            │
│    │      │云而陷於錯誤。      │        │            │        │            │
├──┼───┼──────────┼────┼──────┼────┼──────┤
│二  │庚○○│98年3 月7 日12時許，│98年3 月│臺北縣三重市│5800元  │日盛銀行帳戶│
│    │      │遭不詳人士在拍賣網站│7 日14時│忠孝路、力行│        │            │
│    │      │佯稱：同意出售數位相│15分許  │路口之永豐銀│        │            │
│    │      │機云云，因此陷於錯誤│        │行自動櫃員機│        │            │
│    │      │。                  │        │            │        │            │
├──┼───┼──────────┼────┼──────┼────┼──────┤
│三  │鄭巽之│98年3 月7 日17時30分│98年3 月│臺北縣板橋市│28998元 │合作金庫帳戶│
│    │      │許，接獲詐欺集團成員│7 日18時│新埔捷運站附│        │            │
│    │      │以電話佯稱：銀行開戶│30分許  │近之自動櫃員│        │            │
│    │      │須至自動櫃員機操作以│        │機          │        │            │
│    │      │確認工作情形云云，因│        │            │        │            │
│    │      │此陷於錯誤。        │        │            │        │            │
├──┼───┼──────────┼────┼──────┼────┼──────┤
│四  │丁○○│98年3 月7 日某時，遭│98年3 月│臺北火車站附│9600元  │合作金庫帳戶│
│    │      │不詳人士在拍賣網站佯│7 日19時│近之南銀行自│        │            │
│    │      │稱：同意出售手機云云│37分許  │動櫃員機    │        │            │
│    │      │，而陷於錯誤。      │        │            │        │            │
├──┼───┼──────────┼────┼──────┼────┼──────┤
│五  │己○○│98年2 月21日16時許，│98年3 月│不詳        │接續匯款│中國信託帳戶│
│    │      │遭不詳人士詐騙：如欲│6 日18時│            │30000 元│            │
│    │      │與網友見面，須先匯款│許      │            │、10000 │            │
│    │      │保證云云，因此陷於錯│        │            │元      │            │
│    │      │誤。                │        │            │        │            │
├──┼───┼──────────┼────┼──────┼────┼──────┤
│六  │壬○○│98年3 月7 日15時22分│98年3 月│臺北縣樹林市│28238元 │日盛銀行帳戶│
│    │      │許，遭不詳人士佯以：│7 日15時│國凱街附近之│        │            │
│    │      │已購得液晶電視機，應│46分許  │自動櫃員機  │        │            │
│    │      │儘速匯款云云，致陷於│        │            │        │            │
│    │      │錯誤。              │        │            │        │            │
├──┼───┼──────────┼────┼──────┼────┼──────┤
│七  │戊○○│98年3 月7 日某時，遭│98年3 月│不詳        │19988元 │日盛銀行帳戶│
│    │      │不詳人士詐騙：欲與網│7 日某時│            │        │            │
│    │      │友見面，須先操作自動│        │            │        │            │
│    │      │櫃員機確認身分云云，│        │            │        │            │
│    │      │致其陷於錯誤。      │        │            │        │            │
└──┴───┴──────────┴────┴──────┴────┴──────┘

司法院資訊處製作；財團法人民間司法改革基金會備份。
